【裁判字號】    97,消債更,188
【裁判日期】    970616
【裁判案由】    更生事件
【裁判全文】
臺灣臺南地方法院民事裁定           97年度消債更字第188號
債  務  人  甲○○
上列當事人聲請消費者債務清理事件，聲請更生，本院裁定如下
：
    主  文
債務人甲○○自中華民國九十七年六月十六日上午11時起開始更
生程序。
    理  由
一、按債務人不能清償債務或有不能清償之虞，且無擔保或無優
    先權之債務總額未逾新臺幣（下同）1,200 萬元者，於法院
    裁定開始清算程序或宣告破產前，得向法院聲請更生。法院
    開始更生程序之裁定，應載明其年、月、日、時，並即時發
    生效力，消費者債務清理條例第3條、第42條第1項、第45條
    第1項定有明文。次按，債務人對於金融機構因消費借貸、
    自用住宅借款、信用卡或現金卡契約而負債務，在聲請更生
    或清算前，應提出債權人清冊，以書面向最大債權金融機構
    請求協商債務清償方案，並表明共同協商之意旨。債務人與
    金融機構協商成立者，不得聲請更生或清算。但因不可歸責
    於己之事由，致履行顯有重大困難者，不在此限，消費者債
    務清理條例第151條第1、5項定有明文。
二、本件債務人主張：債務人之無擔保債務有217萬餘元，於民
    國95年5月間曾與全體無擔保債權人成立協商，因當時債務
    人除於丁○○○企業股份有限公司工作，另外尚有兼職，多
    出1至2萬元收入，故每月尚能負擔債務協商金額新台幣（下
    同）21,762元，然至96年9月，因經濟不景氣，無兼職工作
    收入，96年平均月薪約38,000元，除了要負擔一家五口（配
    偶無工作及三名子女生活費、教育費）外，因95年6月15日
    債務人母親死亡，債務人因向銀行借款而無力支付喪葬費乃
    向親戚乙○○舉債30萬元，每月需還5,000元至101年5月為
    止，又因母親生前積欠醫院醫藥費6萬元，需每月還款5,000
    元至97年4月為止，加上2名未成年子女及配偶生活、教育費
    用約21,000元，尚須繳納前揭積欠之喪葬費、醫藥費等，實
    不足再繳納協商分期因此實無力餘額再償還債務協商之金額
    ，直至96年9月始毀諾，無法再繼續依約履行，造成無法正
    常依約繳納費用乃因96年度兼職工作無著，母親去世喪葬費
    、醫藥費等因素而有不可歸責於債務人之事由，致履行之前
    與金融機關成立協商顯有重大困難，債務人復未經法院裁定
    開始清算程序或宣告破產，爰向本院聲請更生等語。
三、債務人主張之事實，業據提出扣繳憑單、債務協商協議書、
    毀諾通知書、國稅局94年、95年財產所得清單、財產歸屬清
    單、戶籍謄本、土地及建物登記簿謄本、謝醫院醫療照護費
    清償證明書、乙○○債務清償證據及債務人、配偶、子女名
    下所有銀行存摺影本資料等件在卷可稽，並經證人乙○○到
    庭證稱明確。債務人雖曾於95年5月與各債權銀行就無擔保
    債務成立協商，約定每月償還21,762元，共分100期，然查
    ：債務人95年間除在丁○○○企業股份有限公司工作另有薪
    資之外，尚有於戊○○、己○、庚○等公司工作收入共約23
    萬5千餘元，惟於96年度僅有丁○○○公司工作收入462,682
    元，每月收入平均約38,000元外，無其他工作收入，可知債
    務人稱其96年度工作收入確有減少，而97年度債務人薪資每
    月約32,000元，亦有提出之薪資單在卷可證。則以台灣省97
    年每月每人最低生活費係9,829元以觀，且債務人之配偶丙
    ○○亦無工作、財產、所得（參本院調取勞保局電子閘門查
    詢作業資料及稅務電子閘門財產所得調件表），債務人主張
    其96年度每月所領之薪資扣除其最低生活費9,829元及支付
    配偶、3名未成年子女之扶養費及每月需清償積欠醫院照護
    費及向親戚借款辦理喪葬之費用各5,000元，實已不足支付
    其之前與各債權銀行就無擔保債務成立協商所約定每月應償
    還之21,762元，債務人主張其係因不可歸責於己之事由，致
    履行上開協議顯有重大困難，應可採信，且堪認債務人確已
    達不能清償債務或有不能清償之虞之程度。
四、綜上所述，債務人僅係一般消費者，並未從事營業，其已達
    不能清償債務或有不能清償之虞之程度，其中無擔保或無優
    先權之債務，在1200萬元以下，之前雖與各債權銀行達成協
    議，但因不可歸責於己之事由，致履行上開協議顯有重大困
    難，且未經法院裁定開始清算程序或宣告破產，又查無消費
    者債務清理條例第6條第3項、第8條或第46條各款所定駁回
    更生聲請之事由存在，則債務人聲請更生，應屬有據，爰裁
    定如主文。
中    華    民    國    97    年    6    月    16    日
              民事第二庭    法      官  蔡雅惠
上為正本係照原本作成
本件不得抗告。
本裁定已於97年6月16日上午11時公告。
中    華    民    國    97    年    6    月    16    日
                            書  記  官  詹書瑋


司法院資訊處製作；財團法人民間司法改革基金會備份。
